臺灣臺北地方法院刑事判決　　　　　　　　　　　　　　九十三年度易字第五七號
　　公　訴　人　臺灣臺北地方法院檢察署檢察官
　　被　　　告　丙○○
　　　　　　　　甲○○
　　右二人共同
　　選任辯護人　李振燦律師
　　　　　　　　陳志誠律師
右列被告等因偽造文書案件，經檢察官聲請簡易判決處刑（九十二年度偵字第二二六
八五號）及移送併辦（九十三年度偵字第五六八三號），惟本院認為有刑事訴訟法第
四百五十一條之一第四項但書之情形，應適用通常程序審判，受理後被告為有罪之陳
述，經合議庭裁定改行簡式審判程序，判決如左：
    主      文
丙○○、甲○○共同連續行使偽造私文書，足以生損害於公眾及他人，各處有期徒刑
壹年，緩刑參年。
    事      實
一、丙○○係分別設在台北縣中和市○○路一三六號（嗣門牌整編為錦和路一九四號
    ）萬夏工業股份有限公司（下稱萬夏公司）、同號二樓億倫工業股份有限公司（
    下稱億倫公司）之董事及實際負責人，明知萬夏公司未於民國八十二年三月五日
    上午九時、同日下午二時召開股東臨時會、董事會，猶基於行使偽造私文書、行
    使業務上登載不實文書及使公務員登載不實之概括犯意，於內容不實之萬夏公司
    股東臨時會議事錄、董事會議事錄「主席：謝丁坤」、「紀錄：乙○○」下盜蓋
    謝丁坤、乙○○留用於公司之印章，又於萬夏公司股東名簿、委任書盜蓋謝丁坤
    留用於公司之印章，及於同月十六日變更登記申請書盜蓋謝丁坤、乙○○、洪淑
    麗留用於公司之印章，足以生損害於謝丁坤、乙○○、洪淑麗；並進而持前述會
    議紀錄連同萬夏公司股東名簿、董事監察人名冊向斯時之主管機關臺灣省政府建
    公司登記管理之正確性。嗣復承前之概括犯意，另與八十二年九月間到職之前揭
    二公司會計甲○○共同明知(一)萬夏公司(1)未於八十四年二月十五日上午九時召開
    股東臨時會，丙○○猶指示甲○○於內容不實之萬夏公司股東臨時會議事錄「主
    席：謝丁坤」、「紀錄：乙○○」下盜蓋謝丁坤、乙○○留用於公司之印章，於
    萬夏公司章程、委任書盜蓋謝丁坤留用於公司之印章，及於同月十六日變更登記
    申請書盜蓋謝丁坤、洪淑麗留用於公司之印章；(2)未於八十五年四月十六日上午
    九時、同日下午二時召開股東臨時會、董事會，丙○○仍指示甲○○分別於內容
    不實之股東臨時會議事錄、董事會議事錄「主席：謝丁坤」、「記錄：乙○○」
    ，「主席：洪淑麗」、「記錄：乙○○」下盜蓋謝丁坤、洪淑麗、乙○○留用於
    公司之印章，於萬夏公司股東名簿、董事監察人名冊、委任書盜蓋洪淑麗留用於
    公司之印章，及於同月十七日變更登記申請書盜蓋謝丁坤、洪淑麗、乙○○留用
    於公司之印章；(3)未於八十八年九月十六日上午九時、同日十時，召開股東臨時
    會、董事會，丙○○猶指示甲○○分別於內容不實之股東臨時會議事錄、董事會
    議事錄「主席：洪淑麗」、「記錄：乙○○」下盜蓋洪淑麗、乙○○留用於公司
    之印章，及於萬夏公司章程、委託書盜蓋洪淑麗留用於公司之印章，及於同月十
    七日變更登記申請書盜蓋洪淑麗、乙○○、謝丁坤留用於公司之印章，分別足以
    生損害於謝丁坤、乙○○、洪淑麗；並進而分別持前述(1)、(2)會議紀錄連同萬夏
    公司章程、股東名簿、董事監察人名冊向斯時之主管機關臺灣省政府建設廳辦理
    變更登記；持前述(3)會議紀錄連同萬夏公司章程向經濟部中部辦公室辦理變更登
    記，並使該管公務員各登載於職務上所掌之公文書，足生損害於公司登記管理之
    正確性。復均明知(二)億倫公司並未實際經營，係為節稅成立之空頭公司，且(1)未
    於八十五年九月二十四日上午九時、同日下午二時召開股東臨時會、董事會，丙○○仍指示甲○○分別於內容不實之股東臨時會議事錄、董事會議事錄「記錄：
    謝丁坤」，「主席：謝明儒」、「記錄：謝丁坤」下盜蓋謝丁坤、謝明儒留用於
    公司之印章，於委託書盜蓋謝明儒留用於公司之印章，及於同月二十五日變更登
    記申請書盜蓋謝恢朗、謝明儒、謝丁坤、洪淑麗留用於公司之印章；(2)未於八十
    八年九月十六日下午一時、二時召開股東臨時會、董事會，丙○○仍指示甲○○
    分別於內容不實之股東臨時會議事錄、董事會議事錄「主席：謝明儒」、「記錄
    ：謝丁坤」下盜蓋謝明儒、謝丁坤留用於公司之印章，於億倫公司章程、委託書
    盜蓋謝明儒留用於公司之印章，及於同月十七日變更登記申請書盜蓋謝明儒、謝
    丁坤、洪淑麗留用於公司之印章；(3)未於九十年五月二日上午九時召開股東會決
    議解散，並選任謝明儒為清算人，詎丙○○指示甲○○於內容不實之股東臨時會
    議事錄「主席：謝明儒」下，盜蓋謝明儒儒留用於公司之印章，及於同月三日變
    更登記申請書盜蓋謝明儒、洪淑麗留用於公司之印章，分別足以生損害於謝明儒
    、謝丁坤、洪淑麗、謝恢朗；並進而持前述(1)、(2)會議紀錄連同億倫公司章程、
    股東名簿、董事監察人名冊，向斯時之主管機關臺灣省政府建設廳辦理變更登記
    ；持前述(3)會議事錄，交付不知情之會計人員李帆玲製作業務不實文書，持以向
    經濟部中部辦公室辦理公司解散登記，並使該管公務員各登載於職務上所掌之公
    文書，足生損害於公司登記管理之正確性。
二、案經乙○○、李琬玲告訴臺灣臺北地方法院檢察署檢察官偵查聲請以簡易判決處
    刑，本院認不宜以簡易判決處刑，改依通常程序審理，丙○○、甲○○為有罪之
    陳述，經本院合議庭裁定以簡式審判程序審理。
    理      由
一、右揭犯罪事實，業據被告丙○○、甲○○於本院審理時自白無諱，其中(二)(1)、(3)
    部分核與告訴人乙○○、李琬玲指述之情節相符，此外，並有萬夏公司、億倫公
    司案卷附卷可資佐證，被告等犯行明確，堪以認定。
二、核被告等所為，係犯刑法第二百十六條、第二百十條行使偽造私文書罪、第二百
    十六條、第二百十五條行使業務上登載不實文書罪、及第二百十四條使公務員登
    載不實罪。被告等偽造私文書、及明知為不實之事項而登載於其業務上作成文書
    之行為，應各為行使之高度行為所吸收，而分別依行使偽造私文書、行使業務上
    登載不實文書論罪；至其盜用謝恢朗、謝明儒、謝丁坤、洪淑麗之印文，乃偽造
    私文書之部分行為，不另論擬。而除萬夏公司八十二年三月五日上午九時、同日
    下午二時召開股東臨時會議事錄、董事會議事錄及其他相關資料係由被告丙○○
    製作、行使，並使公務員登載不實外；其餘犯行，被告丙○○、甲○○間，有犯
    意聯絡及行為分擔，均為共同正犯。又萬夏公司、億倫公司分別設立在台北縣中
    和市○○路一九四號一、二樓；其發起人各七人中謝丁坤、洪致中、洪文淞核屬
    相同，至億倫公司發起人謝恢朗係萬夏公司發起人乙○○之父、億倫公司發起人
    丙○○、洪淑麗則係萬夏公司發起人謝明儒父、母，有各該公司案卷申請書及公
    司章程末之全體發起人蓋章欄可稽，並據告訴人乙○○、被告丙○○自承在卷，
    足見該二公司，確關係緊密，是被告等就前揭二公司先後多次行使偽造私文書、
    行使業務上登載不實文書，及使公務員登載不實之犯行，分別方法相同，並觸犯
    構成要件相同之罪名，顯係基於概括犯意為之，各依連續犯規定論以一罪，並加
    重其刑。至所犯連續行使偽造私文書、連續行使業務上登載不實文書罪、連續使
    公務員登載不實罪間，有方法結果之牽連關係，從一重之連續行使偽造私文書罪
    論。移送併辦（九十三年度偵字第五六八三號）部分（即上述(二)(1)）及被告自白
    部分（即除上述(二)(1)、(3)以外部分），雖未據檢察官提起公訴，惟因與已起訴部
    分犯行有連續犯之裁判上一罪關係，本院自應併予審判。又公訴人於聲請簡易判
    決處刑書所引論罪法條，雖未敘及被告等共同涉犯刑法第二百十六條、第二百十
    條行使偽造私文書罪，惟經蒞庭公訴人當庭追加，基於檢察一體原則，應以蒞庭
    檢察官到庭後陳述之所犯法條，為檢察官所引應適用之法條，併為敘明。爰審酌
    被告之犯罪動機、目的、手段、所生之危害及犯後坦承犯行等一切情狀，量處如
    主文所示之刑。又被告等前均未曾受有期徒刑以上刑之宣告，有臺灣高等法院被
    告全國前案紀錄表附卷可按，經此教訓應知警惕，當無再犯之虞，本院因認對被
    告等所處之刑以暫不執行為適當，爰各併予宣告緩刑三年，以啟自新。至被告等
    所盜用謝明儒、謝丁坤、洪淑麗、謝恢朗之印文，係謝明儒等留存於公司之印章
    ，非被告等所偽造，為告訴人乙○○所不否認，從而，尚無從依刑法第二百十九
    條規定宣告沒收，公訴人此部分請求容有未洽，應予敘明。
據上論斷，應依刑事訴訟法第四百五十二條、第二百七十三條之一第一項、第二百九
十九條第一項前段，刑法第二十八條、第五十六條、第二百十六條、第二百十條、第
二百十五條、第二百十四條、第五十五條、第七十四條第一款，罰金罰鍰提高標準條
例第一條前段，判決如主文。
本案經檢察官陳玉萍到庭執行職務
中　　　華　　　民　　　國　　九十三　　年　　　九　　　月　　二十一　　日
                                臺灣臺北地方法院刑事第十六庭
                                              法  官  王  幸  華
右正本證明與原本無異
如不服本判決應於送達後十日內向本院提出上訴狀
                                              書記官  陳  泰  寧
中　　　華　　　民　　　國　　九十三　　年　　　九　　　月　　二十二　　日
附論罪科刑依據法條：
中華民國刑法第二百十六條
行使第二百十條至第二百十五條之文書者，依偽造、變造文書或登載不實事項或使登
載不實事項之規定處斷。
中華民國刑法第二百十條
偽造、變造私文書，足以生損害於公眾或他人者，處五年以下有期徒刑。
中華民國刑法第二百十五條
從事業務之人，明知為不實之事項，而登載於其業務上作成之文書，足以生損害於公
眾或他人者，處三年以下有期徒刑、拘役或五百元以下罰金。
中華民國刑法第二百十四條
明知為不實之事項，而使公務員登載於職務上所掌之公文書，足以生損害於公眾或他
人者，處三年以下有期徒刑、拘役或五百元以下罰金。
